【裁判字號】    98,交聲,2353
【裁判日期】    981029
【裁判案由】    聲明異議
【裁判全文】
臺灣高雄地方法院交通事件裁定        98年度交聲字第2353號
原處分機關  交通部公路總局高雄區監理所
異  議  人  甲○○
上列受處分人因違反道路交通管理處罰條例案件，對於交通部公
路總局高雄區監理所所為之處分（原處分：高監營裁字第裁80-N
00000000號），聲明異議，本院裁定如下：
    主  文
原處分關於甲○○酒精濃度超過規定標準，吊扣普通大貨車駕駛
執照十二個月之處分撤銷。
    理  由
一、原處分意旨略以：異議人即受處分人甲○○於民國98年7 月
    28日晚上8 時46分許飲酒後騎乘車號HR6-069 號重型機車，
    行經高雄縣鳳山市○○路與誠平路口處，經高雄縣政府警察
    局交通警察隊攔檢，並測得異議人呼氣中酒精濃度達每公升
    0.45公克，而舉發異議人「酒後駕車（經測試值0.45mg/l）
    」，並開立98年7 月28日高警交字第N00000000 號舉發違反
    道路交通管理事件通知單，而交通部公路總局高雄區○○○
    ○○道路交通管理處罰條例第35條第1 項第1 款、第22條第
    1 項第4 款及第24條第1 項第1 款規定，於98年8 月13日以
    高監營裁字第裁80-N00000000號裁決書裁處異議人罰鍰新臺
    幣（下同）31,800元，吊扣普通大貨車駕駛執照12個月，並
    施以道安講習。異議人接獲裁決書後，不服上開裁決處分，
    於法定期間內向本院聲明異議。
二、本件異議意旨略以：異議人下班與同事喝了2 瓶啤酒，騎機
    車回家途中被警方攔檢酒測，如果異議人的普通大貨車駕駛
    執照被吊扣（異議人誤載為職業大貨車駕駛執照，應予更正
    ），異議人異議人會失去工作，家裡經濟會陷入困境，全家
    的收入只靠異議人一人，請求撤銷吊扣處分等語（聲明異議
    範圍不含罰鍰31,800元及施以道安講習部分）。
三、按汽車駕駛人，駕駛汽車經測試檢定有酒精濃度超過規定標
    準之情形者，處新臺幣15,000元以上60,000元以下罰鍰，並
    當場移置保管其車輛及吊扣其駕駛執照1 年，道路交通管理
    處罰條例第35條第1 項第1 款定有明文。而所謂酒精濃度超
    過規定之標準者，依道路交通安全規則第114 條第2 款之規
    定，係指汽車駕駛人飲用酒類或其他類似物後其吐氣所含酒
    精濃度超過每公升0.25毫克或血液中酒精濃度超過0.05% 以
    上者。次按，汽車駕駛人，因違反本條例及道路交通安全規
    則之規定，受吊銷駕駛執照處分時，吊銷其持有各級車類之
    駕駛執照，道路交通管理處罰條例第68條定有明文。此規定
    係於94年12月14日修正公布，並於95年3 月1 日施行，而修
    正前之道路交通管理處罰條例第68條則係規定「汽車駕駛人
    ，因違反本條例及道路交通安全規則之規定，受吊扣或吊銷
    駕駛執照處分時，吊扣或吊銷其持有各級車類之駕駛執照」
    ，觀其修法意旨，係以「原條文將違規駕駛人所持有之各級
    車類駕駛執照一併吊扣或吊銷，失之過酷，影響人民工作及
    生活甚鉅」為由，而刪除吊扣駕駛人駕駛執照時，應吊扣駕
    駛人持有各級車類駕駛執照之規定，是依現行道路交通管理
    處罰條例，已無得吊扣駕駛人所持有他級駕駛執照之依據存
    在，從而，於為吊扣駕駛人駕駛執照之處分時，自僅得吊扣
    駕駛人違規時所駕駛該級車類之駕駛執照，以限制其繼續駕
    駛該級車類行駛道路之權利，若駕駛人並無該級車類之駕駛
    執照，即無從執行吊扣駕駛執照之處分，而僅係應否依道路
    交通管理處罰條例第22條第1 項規定處罰駕駛人之問題。
四、經查：
  (一)異議人於98年7 月28日晚上8 時46分許，在飲酒後呼氣酒精
    濃度為每公升0.45毫克（0.45mg/l）之情形下，騎乘車牌號
    碼HR6-069 號重型機車，行經高雄縣鳳山市○○路與誠平路
    口處，為警攔檢查獲，並由原處分機關就酒後駕車部分之交
    通違規行為裁處罰鍰31,800元、吊扣駕駛執照12個月並施以
    道安講習之事實，業據異議人自承在卷，並有高雄縣政府警
    察局98年7 月28日高警交字第N00000000 號舉發違反道路交
    通管理事件通知單、原處分機關98年8 月13日高監營裁字裁
    80-N00000000號違反道路交通管理事件裁決書、酒精濃度測
    試表各1 份附卷可稽，是異議人酒後酒精濃度超過規定標準
    ，仍於上開時、地騎乘重型機車之違規行為，堪以認定。
  (二)經查，本件異議人並無重型機車駕駛執照，僅有普通大貨車
    駕駛執照，業據異議人陳明在卷，且有證號查詢汽車駕駛人
    資料1 份在卷可稽，而本件異議人係乘重型機車違規，依現
    行道路交通管理處罰條例第68條規定，僅得吊扣其重型機車
    駕駛執照，倘異議人本身並無重型機車執照時，亦僅生應另
    依道路交通管理處罰條例第22條第1 項第1 款關於「無照駕
    駛」規定處罰駕駛人之問題，並不得吊扣駕駛人所持有各級
    車類之駕駛執照，亦即於為吊扣駕駛人駕駛執照之處分時，
    僅得吊扣駕駛人違規時所駕駛該級車類之駕駛執照，以限制
    其繼續駕駛該級車類行駛道路之權利。從而，原處分機關僅
    能吊扣異議人違規當時所駕車類（即重型機車）之駕駛執照
    ，不得率爾吊扣異議人現尚有效之其他各級駕駛執照（即普
    通大貨車駕駛執照），原處分機關未審酌新修正之法律規定
    ，逕予裁處吊扣其普通大貨車駕駛執照12個月，尚有可議，
    是異議人本件異議為有理由，應由本院將原處分關於吊扣普
    通大貨車駕駛執照12個月部分之處分撤銷，由原處分機關依
    修法後之規定及意旨，另為適法之處分，爰不另為裁定，附
    此敘明。
四、依道路交通案件處理辦法第20條前段，裁定如主文。
中    華    民    國    98    年    10    月    29    日
                      交通法庭      法  官  陳盈吉
以上正本證明與原本無異。
如不服本裁定，應於收受送達後5 日內向本院提出抗告狀。
中    華    民    國    98    年    10    月    30    日
                                    書記官  陳展榮


司法院資訊處製作；財團法人民間司法改革基金會備份。
